臺灣臺北地方法院刑事判決
110年度訴字第91號
公  訴  人  臺灣臺北地方檢察署檢察官
被      告  譚孝聖





上列被告因傷害案件，經檢察官提起公訴（109年度調偵字第382
3號），本院判決如下：
    主  文
譚孝聖犯傷害罪，處有期徒刑參月，如易科罰金，以新臺幣壹仟
元折算壹日。
    事  實
一、譚孝聖與潘俞陵曾為男女朋友，並均為新北市私立南強高級
    工商職業學校（下稱南強工商）之教師。其2人於民國109年
    7月23日16時30分許，在新北市○○區○○路00號南強工商觀光
    科教室內，因感情糾紛而生口角，譚孝聖竟基於傷害之犯意
    ，徒手拉潘俞陵之雙手，將其推向旁邊，致其遭摔至譚孝聖
    身後，先撞到課桌椅後跌倒在地，因而受有雙手、左上臂、
    前臂瘀傷、右臀挫傷、頭部創傷之傷害。
二、案經潘俞陵訴由新北市政府警察局新店分局報請臺灣臺北地
    方檢察署檢察官偵查起訴。
    理  由
壹、程序方面
一、按「所謂撤回告訴，係指合法之撤回而言，若無權撤回或其
    撤回非出於自由之意思者，均不能發生撤回之效力。」最高
    法院31年上字第735號判決意旨可資參照。經查，告訴人潘
    俞陵固簽署刑事撤回告訴狀1紙乙節，有刑事撤回告訴狀1紙
    在卷可稽（見本院審訴卷第43至45頁），惟該狀係被告譚孝
    聖於110年1月5日至本院遞狀，為被告於本院審理時所自承
    ，並有本院收狀戳章可稽（見本院審訴卷第43、63頁）、而
    於被告遞狀前之110年1月4日，告訴人即以通訊軟體LINE傳
    送訊息予被告表示：你東西沒有拿給我，我不同意你送法院
    ，我沒有同意你送撤告單到法院，被告則復以：如果你不願
    意撤告，那我們撕破臉而已（見本院審訴卷第51至56頁），
    且告訴人於同日另向本院表示：若被告向法院遞撤回告訴狀
    ，請幫我攔下來，因被告說要跟我和解，但現在又反悔，所
    以我沒有要撤回告訴的意思等語，亦有本院公務電話紀錄可
    佐（見本院審訴卷第39頁）。是告訴人既未向法院提出行使
    已簽署之刑事撤回告訴狀，且於被告遞狀前，即已向本院及
    被告明確表示其並不願向法院撤回告訴，足認告訴人並無撤
    回告訴之意。從而，依上說明，被告向本院提出刑事撤回告
    訴狀，該撤回告訴自不生效力，本院仍應予以審理。 
二、次按被告以外之人於審判外之陳述，雖不符刑事訴訟法第15
    9條之1至第159條之4等規定，而經當事人於審判程序同意作
    為證據，法院審酌該言詞陳述或書面陳述作成時之情況，認
    為適當者，亦得為證據。當事人、代理人或辯護人於法院調
    查證據時，知有刑事訴訟法第159條第1項不得為證據之情形
    ，而未於言詞辯論終結前聲明異議者，視為有前項之同意，
    刑事訴訟法第159條之5定有明文。該條文之立法意旨，在於
    確認當事人對於傳聞證據有處分權，得放棄反對詰問權，同
    意或擬制同意傳聞證據可作為證據，屬於證據傳聞性之解除
    行為，如法院認為適當，不論該傳聞證據是否具備刑事訴訟
    法第159條之1至第159條之4所定情形，均容許作為證據，不
    以未具備刑事訴訟法第159條之1至第159條之4所定情形為前
    提（最高法院104年度第3次刑事庭會議決議參照）。本判決
    所引用被告以外之人於審判外之言詞及書面陳述，均未據檢
    察官及被告爭執證據能力（見本院訴字卷第81至83、142至1
    47頁），其等於言詞辯論終結前復均未聲明異議，並經本院
    於審判期日依法踐行調查證據程序，依前揭說明，自均有證
    據能力。
三、又按刑事訴訟法第159條至第159條之5有關傳聞法則之規定
    ，乃對於被告以外之人於審判外之言詞或書面陳述之供述證
    據所為規範，至非供述證據之物證，或以科學、機械之方式
    ，對於當時狀況所為忠實且正確之記錄，性質上並非供述證
    據，均應無傳聞法則規定之適用，如該非供述證據非出於違
    法取得，並已依法踐行調查程序，即不能謂其無證據能力。
    本案以下所引用之非供述證據，並無證據證明有出於違法取
    得之情形，復經本院依法踐行調查程序，應具有證據能力。
貳、認定犯罪事實所憑之證據及理由
　　訊據被告固坦承於前揭時、地，與告訴人因感情糾紛而生口
    角，雙方並有肢體接觸，告訴人受有雙手、左上臂、前臂瘀
    傷、右臀挫傷、頭部創傷等傷勢之事實，然矢口否認有何傷
    害的犯行，辯稱：當時我想離開現場，去找學校的人事主任
    協助，但告訴人單手抓住我胸前的衣領，擋在門口，故順勢
    將告訴人抓我的手撥開，只是一個推開的動作，沒有毆打或
    摔她，她也沒有騰空飛起來，且離開教室後，她還隨即跟出
    來，可見傷勢應該沒有這麼嚴重云云。經查：
一、被告與告訴人曾為男女朋友，並均為南強工商之教師。其2
    人於109年7月23日16時30分許，在南強工商觀光科教室內，
    因感情糾紛而生口角，雙方並有肢體接觸，之後告訴人前往
    醫院驗傷，受有事實欄一所示傷勢等，被告均不爭執（見本
    院訴字卷第39頁），核與告訴人之證述相符（見偵卷第15至
    19、57至59、111至119頁），並有亞東紀念醫院診斷證明書
    、告訴人與被告之通訊軟體LINE訊息紀錄翻拍照片、新北市
    政府警察局新店分局江陵派出所受理各類案件紀錄表、受理
    刑事案件報案三聯單、被告及告訴人各繪製現場圖等可以為
    證（見偵卷第3、21至28、33頁、本院訴字卷第149及151頁
    ），足認上述情節均屬事實。
二、告訴人於警詢時稱：我於109年7月23日16時30分在南強工商
    的觀光科教室與被告因感情的事情有所爭執，被告欲離開去
    找人事主任調解，但我不願意，所以站在門口，被告便動手
    ，我騰空飛起來，頭撞到教室桌子，再撞到地板後倒地等語
    （見偵卷第17頁）；復於偵訊時證稱：被告有抓我的手，當
    時他是站在我正對面，接著被他摔到他背後，飛起來，頭先
    撞到教室桌子，再撞到教室地板後落地，絕對不是只推我，
    且去驗傷時我左手有傷痕等語(見偵卷第58頁）；又於審理
    時證稱：案發時，被告說要去找學校的人事主任，我不希望
    學校介入，遂站在靠近教室的門口處，而被告在我正前方，
    站在教室裡面，我們面對面，他身後有課桌椅，接著他抓住
    我的雙手，往他身後摔，造成我雙手都有傷痕，頭撞到他身
    後的課桌椅，再撞到地板，倒在課桌椅旁邊，所以我感覺人
    有騰空飛起，之後我有去亞東醫院就醫驗傷等語（見本院訴
    字卷第111至119頁）。是由告訴人指、證述內容以觀，可知
    尚無刻意誇大、明顯矛盾或不合常情之瑕疵，前後亦互核一
    致。
三、另被告於警詢時供稱：我當時跟告訴人在觀光科教室討論我
    們的感情問題，覺得有點爭執不下，要離開教室，但她擋在
    門口，故有出手推她一把，她就摔倒在地上，我就離開現場
    了等語（見偵卷第12頁）；復於偵訊時供稱：因為告訴人擋
    在門口，所以我就順勢推她，往我的左手邊推，因為旁邊有
    課桌椅，可能我力道較大，告訴人撞到頭部等語（見偵卷第
    59頁）；再參酌被告與告訴人於本院審理時當庭分別繪製之
    現場圖（見本院訴字卷第149及151頁），其等繪製爭執時的
    相對位置、教室桌椅擺放情形等情形，尚屬相符。基此可知
    ，被告與告訴人於衝突前，因感情的事而生口角，被告欲離
    去，乃遭告訴人阻擋於教室門口，彼等當時的相對位置為告
    訴人站在門口、面向教室內，被告則站在教室內，朝外面對
    告訴人，而被告之身後為課桌椅，加以被告亦自承當時力道
    較大，告訴人頭部撞到課桌椅等情，俱核與告訴人指證之事
    發爭端、不欲被告離去，遂站在教室門口之衝突過程及跌倒
    位置，大致相合，前揭事證均得作為告訴人指證內容之補強
    證據。
四、佐以告訴人於案發後，曾前往亞東紀念醫院就醫，經診斷發
    現確有「雙手.左上.臂前臂瘀傷.右臀挫傷.頭部創傷」等傷
    勢，有該院於109年7月24日出具之診斷證明書在卷可按（見
    偵卷第21頁），審以前述診斷證明書所示告訴人傷勢情形及
    部位，與告訴人所述遭被告徒手抓住雙手往旁邊推，因而遭
    摔向被告之身後而跌撞等部位均一致，又告訴人之傷勢程度
    也符合所述被告對其傷害之力道，應認告訴人證述被告徒手
    抓住其雙手，將其推向旁，致其遭摔到被告身後，其因此撞
    到附近的課桌椅，進而跌落在地之情節可採，且告訴人所受
    傷害確實是被告之前揭行為所致無疑。從而，被告辯稱只有
    出手順勢推告訴人一下，告訴人不可能受這樣的傷云云，核
    與事實不符，不足採信。
五、至被告辯稱：我沒有要傷害告訴人云云。惟被告係抓住告訴
    人之雙手，將其推向旁，致其摔至被告身後，復撞到附近之
    課桌椅，業如前述；參以其等繪製之現場圖，及告訴人於本
    院審理時證述：我和被告當時和課桌椅的距離，以證人席為
    基準，課桌椅約在檢察官席位等語（見本院訴字卷第114、1
    16、149至151頁），可知位於被告身後之課桌椅，與被告尚
    有空間，非緊鄰於被告，惟告訴人猶碰撞到該等課桌椅，足
    認被告當時之力道甚大。此外，被告明知其與告訴人之身型
    差距非微，加以本身為任教數年之體育老師，又對於身後有
    課桌椅之客觀環境亦為知悉（見本院訴字卷第38頁），理應
    知道若抓住告訴人之雙手，以較大之力道，將其推向旁，有
    造成告訴人摔出去，致其身體與課桌椅或地板碰撞而受傷之
    可能。且被告於偵查及審理時均坦承於出手前，雙方已爭執
    在前，復於感覺爭執不下時，欲離去找人事主任，卻遭告訴
    人阻擋等語（見偵卷第12頁），可知被告之行為係延續雙方
    爭執不下之情緒所為。綜合前揭事證，堪認其主觀上之意欲
    ，應已超過所稱僅打算將告訴人推開以求離去之意思，於主
    觀上應有使告訴人受有傷害之故意。是被告所辯前詞，自不
    足採。
六、公訴意旨雖認被告於如事實欄所示時、地，有毆打告訴人，
    並將告訴人騰空抓起之犯行等語。然查，由告訴人之歷次指
    述，均未曾提及有遭被告毆打之情事（見偵卷第15至19、57
    至59、33至36、63至65、111至119頁），且所述當時有騰空
    飛出去之感覺，係因遭被告以相當的力道，將其推向旁邊，
    致其摔出去，先碰撞到被告身後的課桌椅，復跌落之故，而
    非因被告有騰空抓起告訴人之舉。從而，尚難認定被告除確
    以事實欄所示之方式傷害告訴人外，另有以毆打或騰空抓起
    等方式傷害告訴人，附此敘明。
七、因此，綜合前述事證，足以認定被告有以手抓住告訴人之雙
    手，將告訴人推向旁，致告訴人摔至其身後，並撞到教室內
    課桌椅，因而受有如事實欄一所示傷勢無誤。被告所為辯解
    並非事實，不足採信。本件事證既明，被告犯行可以認定，
    應依法論科。 
參、論罪科刑
一、核被告所為，係犯刑法第277條第1項之傷害罪。
二、爰以行為人責任為基礎，審酌被告於糾紛發生時，不思理性
    解決，竟以徒手抓住告訴人將其推向旁邊，致告訴人受有傷
    害，侵害他人身體法益，所為實屬不該，且犯後猶以前揭辯
    詞試圖脫免其責，迄今又未彌補告訴人所受損害，及告訴人
    對本案之意見，惟念及其前無任何前案紀錄，有臺灣高等法
    院被告前案紀錄表1份可參，堪認素行尚佳，兼衡其稱願賠
    償新臺幣（下同）10萬元予告訴人之和解意願，暨自陳碩士
    畢業之智識程度、職業係教師、月入約4萬元、無需扶養之
    人之生活狀況（見本院訴字卷第124至125頁），暨其犯罪動
    機、目的及手段、告訴人所受傷勢等一切情狀，量處如主文
    所示之刑，並諭知易科罰金之折算標準，以資儆懲。  
據上論斷，應依刑事訴訟法第299條第1項前段，判決如主文。
本案經檢察官王文成提起公訴，檢察官楊舒雯到庭執行職務。
中　　華　　民　　國　　110 　年　　10 　　月　　6　　日
　　　　　　　　　刑事第十四庭  審判長法　官 余銘軒
　　　　　　　　　　                  法　官 姚念慈
　　　　　　　　　　　　　　　　　　　法　官 黃文昭
上正本證明與原本無異。 
如不服本判決應於收受送達後20日內向本院提出上訴書狀，並應
敘述具體理由；其未敘述上訴理由者，應於上訴期間屆滿後20日
內向本院補提理由書（均須按他造當事人之人數附繕本）「切勿
逕送上級法院」。告訴人或被害人如對於本判決不服者，應具備
理由請求檢察官上訴，其上訴期間之計算係以檢察官收受判決正
本之日期為準。 因疫情而遲誤不變期間，得向法院聲請回復原
狀。
　　　　　　　　　　　　　     　 　　書記官 周豫杰
中　　華　　民　　國　　110 　年　　10　　月　　7 　　日
附錄論罪科刑法條：
中華民國刑法第277條
傷害人之身體或健康者，處5年以下有期徒刑、拘役或50萬元以
下罰金。
犯前項之罪，因而致人於死者，處無期徒刑或7年以上有期徒刑
；致重傷者，處3年以上10年以下有期徒刑。